臺灣臺中地方法院民事判決　　九十年度簡上字第一七八號
　　上　訴　人
　　即　原　告　　甲○○
　　法定代理人　　謝錦榮
右當事人間請求給付票款事件，上訴人對於中華民國九十年四月十六日本院豐原簡易庭九十
年度豐簡字第一三八號第一審判決不服，提起上訴，本院判決如左：
    主    文
上訴駁回。
第二審訴訟費用由上訴人負擔。
    事    實
甲、上訴人方面：
一、聲明：
  （一）原判決不利於上訴人部分廢棄。
  （二）右廢棄部分，被上訴人應再給付上訴人新台幣（下同）二十七萬三千三百二十八元
        ，及自民國九十年三月十四日起至清償日止，按週年利率百分之五計算之利息。
二、陳述：除與原判決記載相同者，茲予引用外，補稱：
  （一）按諸一般常情，持支票向他人調現，調現人除交付支票外，不再另書立借據或收到
        現金之收據交予被調現人，而被調現人亦不書立收到支票之收據交予調現人。本件
        被上訴人持交上訴人之支票一紙（發票人：臺灣司普企業有限公司、發票日：八十
        九年六月五日、面額：二十七萬三千三百二十八元、帳號：00000000000、票號：R
        Q0000000），係用以向上訴人調現，與系爭六十三萬元票款之清償毫無關係。被上
        訴人抗辯該張支票係用以清償系爭票款之一部，乃由被上訴人之法定代理人提出偽
        造之收據一紙為憑，上訴人既已否認該張收據上上訴人簽名之真正性，自應由被上
        訴人就此部分負舉證責任。
  （二）上訴人為供送請鑑定，已於原審提出載有上訴人平日簽名之車輛委修單十份，然原
        審未送請鑑定，亦未於判決中說明無需鑑定之理由，即遽爾採用前開收據為有利於
        被上訴人之認定，原審判決顯與採證原則有違。
  （三）況上訴人為展岳企業有限公司之負責人，公司頗具規模，平日預供應急之需之週轉
        金亦有二、三十萬元之譜。本件確係由被上訴人於八十九年五月六日持前開客票向
        上訴人調現，上訴人即於當日命公司會計蘇貞自公司平日週轉金中，取出同額之
        現金交予被上訴人。是被上訴人並無以前開客票清償對上訴人所欠票款之事實，原
        審就此部分仍為上訴人敗訴之判決，不無違誤等語。
三、證據：提出支票二紙、退票理由單、匯款回條、不起訴處分書、公司執照各一份（以上
    為影本）、車輛委修單（原本）十份等為證；並聲請傳訊證人蘇貞及就收據所載上訴
    人簽名之筆跡為鑑定。
乙、被上訴人方面：
一、聲明：上訴駁回。
二、陳述：除與原判決記載相同者，茲引用之外，補稱：被上訴人的確係以臺灣司普企業有
    限公司（以下簡稱臺灣司普公司）所簽發之前開支票，用以清償對上訴人所欠六十三萬
    元票款之一部，被上訴人並未向上訴人調現，證人蘇貞所言不實在等語。
三、證據：提出收據、存摺明細（以上影本）、會議記錄（原本）各一紙為證。
    理    由
一、本件上訴人起訴主張：其執有被上訴人所簽發，付款人臺中商業銀行南陽分行，發票日
　　八十九年四月十八日、帳號：一九三五－五號、票號：NYSA0000000號，面額六
    十三萬元之支票一紙，詎於提示後竟遭退票，為此本於票據關係請求被上訴人給付上開
    票款及自起訴狀繕本送達翌日即九十年三月十四起至清償日止，按週年利率百分之五計
    算之利息等語，並提出前開支票、退票理由單等各一紙為據。
二、被上訴人固不否認有因借款而簽發系爭支票之事實，惟另以：其曾以臺灣司普公司所簽
    發面額二十七萬三千三百二十八元之支票一紙交付上訴人，作為清償對上訴人所欠票款
    之一部，前開臺灣司普公司支票既經上訴人提示兌領，上訴人就此部分金額已無請求權
    等語，資為抗辯，並提出收據及存摺明細各一紙為證。
三、上訴人則另謂：前開臺灣司普公司簽發之支票，固曾經其提示兌領，然被上訴人並非用
    以清償對其所欠之票款；被上訴人係於八十九年五月六日，持前開臺灣司普公司簽發之
　　支票，至上訴人經營之公司向上訴人請求調現，經上訴人命公司會計即蘇貞自公司之
　　週轉金中提取與票面金額相同之現金交予被上訴人，是被上訴人就該二十七萬三千三百
　　二十八元部分，仍有給付義務存在等語。
四、按「稱消費借貸者，謂當事人一方移轉金錢或其他代替物之所有權於他方，而約定他方
    以種類、品質、數量相同之物返還之契約」，民法第四百七十四條第一項定有明文。又
    「當事人主張有利於己之事實者，就其事實有舉證之責任」，民事訴訟法第二百七十七
    條前段亦定有明文。本件上訴人主張兩造之間存有另筆消費借貸之事實，業為被上訴人
    所否認，就此自應由上訴人加以舉證。
五、經查：
  （一）上訴人稱：八十九年五月六日上午九點多，其在所經營之展岳企業有限公司內，向
        證人即公司會計（上訴人之女）蘇貞稱被告公司要調現，證人即從辦公桌抽屜內
        ，拿出二十七萬三千三百二十八元之現金，以黃色牛皮紙標準信封袋裝放，將上開
        現金交予上訴人，嗣被上訴人之法定代理人於當日上午十時許抵達時，證人已經離
        開、並未在場等語，固與證人蘇貞之證述內容若合符節。
  （二）然：
    １、上訴人稱：「之前二、三天我向證人說被上訴人五月六日要拿票來調現，請她準備
        錢」，證人卻稱：「五月六日當天我母親告訴（我）阡偉公司要調現二十七萬三千
        三百二十八元，是當天早上約九點多上訴人才告訴要調現，之前並沒有跟我提過要
        調這筆錢」，證人所述與上訴人之主張顯有矛盾。
    ２、上訴人原稱上開現金係取自公司平日之週轉金，卻又於準備程序期日當庭陳稱：「
        是我私人投資，所以沒有入帳等語」；證人蘇貞亦稱：「是當天早上約九點多上
        訴人才告訴要調現˙˙，我就拿家裡的錢共計二十七萬三千三百二十八元交給上訴
        人，我是從辦公桌右邊抽屜拿出來˙˙」等語，則該筆現金究為展岳企業有限公司
        之週轉金，抑為上訴人之資產？上訴人所言不無前後矛盾之處。又該筆現金果係上
        訴人之私人財產，上訴人將此為數不少之現金置於公司，無虞遺失、無虞與公司資
        金相混、無虞投資及儲蓄之孳息損失，而於需要之時，無需提領，即可從辦公室抽
        屜中取出，不無違反常情之處。
    ３、上訴人與證人對於千元紙鈔之綑綁方式說明不一，上訴人稱：係以銀行米黃色之綁
        鈔帶綑綁；證人則稱：係以紅色橡皮筋綑綁。上訴人雖解釋係因時間相隔久遠，記
        憶未清所致。惟上訴人與證人對於事件發生之時、地、過程、甚至包裝現金所用之
        信封袋型式、材質、顏色皆能為肯定、清楚之陳述，顯然並非「記憶未清」。
    ４、本件被上訴人原以自行簽發之支票六十三萬元，向上訴人調現取得六十萬元，是被
        上訴人係以該預扣之三萬元作為消費借貸之利息，此蓋合於一般貸與人貸與金錢之
        動機。然上訴人竟於本件系爭票款跳票後、清償前，願意再度貸與被上訴人金錢，
        且未收取任何利息，顯與常理不合。
  （三）綜上所述，本院因認上訴人所為之舉證，尚不足以證明其與被上訴人間，確有另筆
        二十七萬三千三百二十八元借款存在之事實。
六、上訴人不能舉證其與被上訴人間有另筆消費借貸契約存在，而其對於自被上訴人受讓臺
    灣司普公司簽發之支票已兌領之事實已為自認，被上訴人抗辯就此部分已因清償而上訴
    人之請求權消滅，即屬可採。原審因就此部分為駁回上訴人請求及假執行聲請之判決，
    於法並無不合。上訴意旨仍指摘原判決不當，求予廢棄改判，為無理由，應予駁回。
七、末按，上訴人聲請本院將被上訴人提出之收據送請鑑定，然上訴人對於已領取前開臺灣
    司普公司簽發之支票票款並無爭執，其復無法舉證證明被上訴人持票調借現款之事實為
    真正，則被上訴人在原審所提出之收據是否真正，即無審究之必要，該收據所載簽名之
    真偽已與本件判決之結果無影響，本院爰認無送請鑑定之必要，併此敘明。
八、據上論結，本件上訴為無理由，依民事訴訟法第四百三十六條之一第三項、第四百四十
    九條第一項、第七十八條，判決如主文。
中　　　華　　　民　　　國　　九十一　　年　　　一　　　月　　　十八　　日
                                臺灣臺中地方法院民事第四庭
~B審判長法官　張恩賜
~B法　　　官　許秀芬
~B法　　　官　鄧敏雄
右正本係照原本作成。
本判決不得上訴。
中　　　華　　　民　　　國　　九十一　　年　　　一　　　月　　　十八　　日
~B法院書記官  黃惠君
